臺灣高雄地方法院民事裁定
110年度消債清字第8號
聲  請  人  翁惠鈺  
0000000000000000

上列聲請人因消費者債務清理事件聲請更生，本院裁定如下：
    主  文
聲請駁回。
聲請費用由聲請人負擔。
    理  由           
一、本件聲請意旨略以：伊無力清償債務，因債權人非金融機構
    ，毋庸進行前置協商或調解程序。伊又未經法院裁定開始清
    算程序或宣告破產，爰聲請更生等語。　　            
二、按債務人不能清償債務或有不能清償之虞者，得依本條例所
    定更生或清算程序，清理其債務，消費者債務清理條例（下
    稱消債條例）第3條定有明文。消費者與他人間債之關係之
    發生，係依契約自由原則及相互間之信賴為基礎，此為社會
    經濟活動得以維繫及發展之重要支柱，債務人經濟窘迫，固
    不應任其自生自滅，債權人一方之利益亦不能摒棄不顧。而
    判斷是否不能清償債務或有不能清償之虞，宜綜衡債務人全
    部收支、信用及財產狀況，評估其客觀資產是否大於負債，
    是否因負擔債務而不能維持最基本之生活條件，以及債權人
    如利用一般程序追償，是否會使其陷於無法重建經濟生活之
    困境等。如債務人可於相當之期間內以己力清償債務，應無
    不能清償債務或有不能清償債務之虞之情形，尚無藉助本條
    例所定更生或清算程序清理債務之必要。次按法院裁定開始
    清算程序前，得依職權訊問債務人、債權人及其他關係人，
    並得定期命債務人據實報告清算聲請前二年內財產變動之狀
    況。債務人違反前項報告義務者，法院得駁回清算之聲請，
    消債條例第82條定有明文。聲請更生或清算不合程式或不備
    其他要件者，法院應以裁定駁回之，但其情形可以補正者，
    法院應定期間先命補正，復為消債條例第8 條所明定。蓋債
    務人於法院裁准消費者債務清理程序開啟前，基於謀求自身
    經濟生活更生之目的，當以積極誠實之態度，配合法院進行
    各項程序。法院雖依消債條例第10條之規定，有依職權調查
    必要之事實及證據之責，然基於債務人對自身財務、信用、
    工作之狀況，本應知之最詳之理，且按消債條例第44條、第
    82條及第46條第3 款之意旨，苟債務人怠於配合法院調查，
    或有不實陳述之情形，法院亦得駁回債務人之聲請，顯見消
    債條例藉由課予債務人協力義務之方式，以示其確有債務清
    理之誠意。
三、經查：
  ㈠聲請人於107年度至109年度申報所得分別為新臺幣（下同）0
    元、4,000元、117,150元，名下無財產，於玉山銀行有投資
    型基金，迄至110年1月22日餘額為41,288元，並有國泰人壽
    保單解約金64,111元（已扣保單借款61,000元，另國泰人壽
    曾於108年7月26日存入75,500元至聲請人之郵局帳戶，又聲
    請人原有保單號碼0000000000號保單，於108年2月18日領取
    116,000元保險金，嗣於110年1月7日解約，領回保單解約金
    10,197元），至新光人壽、富邦人壽部分，則無有效保單；
    又聲請人自陳108年除於川寧川菜館從事內場人員約7、8個
    月，每月收入25,000元，及曾於千草便當店工作，每月收入
    27,000元外，另於108年1月3日至109年3月於旭陞管理顧問
    有限公司任電話行銷時薪人員，每月收入15,000元，109年4
    月1日至6月30日於友加友有限公司任外場服務生，收入共計
    71,400元，109年8月至12月於翁香記砂鍋粥任職，每月收入
    25,000元，109年9月至110年3月19日於東京熱炒酒場任時薪
    服務員，每月收入15,000元，目前失業中，胞弟翁偉裕自10
    7年11月起每月資助8,000元，未領取補助或給付。另聲請人
    母親翁高金於108年7月18日殁，所遺1房1地由父親翁冲鏞繼
    承，聲請人則辦理抛棄繼承，惟聲請人因母殁於108年7月29
    日、8月20日自富邦人壽各領取847,763元身故保險金、120,
    825元醫療保險金等情，此有107年至108年綜合所得稅各類
    所得資料清單及財產歸屬資料清單（卷一第10至12頁）、10
    9年稅務電子閘門財產所得調件明細表（卷一第203頁）、財
    產及收入狀況說明書（卷一第4至6頁）、債權人清冊（卷一
    第6至7頁）、戶籍資料（卷一第9頁）、勞工保險被保險人
    投保資料表（卷一第16頁、第179頁）、個人商業保險查詢
    結果表（卷一第148頁）、財團法人金融聯合徵信中心前置
    協商專用債權人清冊（卷一第17至32頁）、信用報告（卷一
    第120至137頁）、社會補助查詢表（卷一第76至78頁）、高
    雄市政府都市發展局函（卷一第90頁）、勞動部勞工保險局
    函（卷一第88頁）、勞動部勞動力發展署高屏澎東分署函（
    卷一第85頁）、玉山銀行信託部函（卷一第96至97頁）、存
    簿暨帳戶交易明細（卷一第149至154頁、卷二第30至52頁）
    、健保投保紀錄（卷一第166頁）、收入切結書（卷一第146
    頁）、友加友有限公司傳真（卷一第181頁）、旭陞管理顧
    問有限公司陳報狀（卷一第186頁、第207至209頁）、東京
    熱炒酒場傳真（卷一第191頁）、胞弟翁偉裕簽立之資助證
    明書（卷二第53頁）、本院110年8月11日調查筆錄（卷二第
    22至23頁）、國泰人壽保險股份有限公司函（卷一第98至10
    2頁）、新光人壽保險股份有限公司函（卷一第180頁）、富
    邦人壽保險股份有限公司陳報狀（卷一第187頁、第210頁）
    、財政部高雄稅局函（卷二第6至12頁）、苓雅區戶政事務
    所函（卷一第205至206頁）等附卷可證。依聲請人上述工作
    、收入情形，其於108年1月至110年1月所領取之薪資、保險
    給付等可處分所得共計2,093,685元（計算式：75,500＋10,1
    97＋116,000＋847,763＋120,825＋25,000×8＋27,000＋15,000×15
    ＋71,400＋25,000×5＋15,000×5＋8,000×25＝2,093,685）。
　㈢關於聲請人個人日常必要支出部分，聲請人主張每月支出10,
    737元（無房屋租金）乙情。按債務人必要生活費用，以最
    近1年衛生福利部或直轄市政府所公告當地區每人每月最低
    生活費1.2倍定之，消債條例第64條之2第1項定有明文。本
    院參酌衛福部社會司所公告110年度高雄市最低生活費為13,
    341元，1.2倍即16,009元。又聲請人陳稱於父親所有房屋居
    住，是其無房屋費用支出，故於計算聲請人個人每月必要生
    活費時，即應自前開已包括居住費用在內之每月最低生活費
    用中，扣除相當於房租支出所佔比例（大約為24.36％）【計
    算式：16,009－（16,009×24.36%）＝12,109】，聲請人主張
    每月必要支出約10,737元，尚屬合理，應予採計。
　㈣關於聲請人扶養支出部分，聲請人稱須負擔父親翁冲鏞之扶
    養費，每月8,000元。經查，翁冲鏞係35年生，原為森柏工
    程行負責人，嗣於108年8月1日歇業，現無業，107年度申報
    所得為29,538元，108年度至109年度無申報所得，名下有房
    屋2筆、土地1筆，現值共計3,761,400元，前於96年5月15日
    領取559,866元勞保老年給付，原每月領取國民年金老年年
    金3,975元，自109年1月起調為每月領取4,119元等情，有戶
    籍謄本（卷一第9頁）、所得資料清單及財產歸屬資料清單
    （卷一第13至15頁）、稅務電子閘門財產所得調件明細表（
    卷一第204頁）、土地及建物登記謄本（卷一第161至164頁
    ）、商業登記基本資料表（卷一第59頁）、損益及稅額計算
    表（卷一第140至145頁）、財政部高雄國稅局函（卷一第18
    2至185頁、第188至190頁）、勞工保險被保險人投保資料表
    （卷一第118頁）、自願職保被保險人投保資料表（卷一第1
    19頁）、社會補助查詢表（卷一第73至75頁）、高雄市政府
    都市發展局函（卷一第90頁）、存簿（卷一第155至159頁）
    、勞動部勞工保險局函（卷一第88至89頁）在卷可查。則以
    翁冲鏞每月領取4,119元國民年金老年年金，且名下有2房1
    地，住其中1房屋為自住外，尚有1房可資運用，堪認林金柱
    有相當資產，仍可維持生活，且聲請人於本院110年8月11日
    調查程序亦自承，父親都靠胞弟扶養，聲請人若有錢會予父
    ，有本院調查筆錄在卷可稽（卷二第22至23頁），足認聲請
    人並無常態性支出扶養費扶養父親之事實，是聲請人主張支
    出父親扶養費部分，不予採計。
  ㈤綜上所述，聲請人於110年1月11日具狀聲請清算，其於聲請
    清算前2年即108年1月至110年1月之可處分所得為2,093,685
    元，扣除其個人必要支出268,425元（計算式：10,737×25＝2
    68,425），尚有餘額1,825,260元，顯逾聲請人之負債總額1
    ,180,109元（卷一第79至73頁明台產物保險股份有限公司陳
    報狀），難認有不能清償債務或有不能清償之虞。再者，聲
    請人於本院調查程序陳稱當薪資有25,000元以上時，即會撥
    款購買股利、基金，然聲請人自109年3月13日起既已無業，
    甚而需贖回基金做為生活支出，則其於110年3月至7月持續
    交易股票之資金來源即有疑義，堪認聲請人對其工作及收入
    、財產狀況並未據實陳述。
四、綜據上述，本件聲請人並無不能清償債務或不能清償之虞之
    情事，尚無藉助清算程序清理債務之必要性，且聲請人未能
    詳實向本院陳報其財產、收入狀況，使法院無從知悉聲請人
    實際經濟狀況而為斟酌，堪認聲請人有消債條例第82條所定
    之情事，依前揭說明，其清算之聲請自不應准許，應予駁回
    。
中　　華　　民　　國　　110 　年　　8 　　月　　20　　日
              　　民事庭　　法　官　賴寶合
以上正本係照原本作成。
如對本裁定不服，得於裁定送達後10日內向本院提出抗告狀，並
繳納抗告裁判費新臺幣1,000 元。
中　　華　　民　　國　　110 　年　　8 　　月　　20　　日
  　                        書記官　胡美儀